【裁判字號】    95,毒抗,543
【裁判日期】    951129
【裁判案由】    毒品危害防制條例
【裁判全文】
臺灣高等法院刑事裁定                 95年度毒抗字第543號
抗  告  人
即  被  告  甲○○
上列抗告人因違反毒品危害防治條例案件，不服臺灣板橋地方法
院95年度毒聲字第1980號，中華民國95年10月20日裁定（聲請案
號：95年度聲觀字第1426號、95年度毒偵字第6287號），提起抗
告，本院裁定如下：
    主  文
抗告駁回。
    理  由
一、原裁定略以：抗告人即被告甲○○前因施用毒品案件，經強
    制戒治後，業經臺灣澎湖地方法院檢察官為不起訴處分確定
    。嗣於上開強制戒治執行完畢後5年後，被告再於民國95年8
    月21日為臺灣板橋地方法院檢察署採集之尿液檢體，經台灣
    尖端先進生技醫藥股份有限公司以酵素免疫分析法初驗、氣
    相層析質譜儀法複驗結果，確呈嗎啡、可待因陽性反應，此
    有該公司出具之濫用藥物檢驗報告附卷為憑，已足排除被告
    因服用藥物導致尿液偽陽性反應之可能性，堪認被告經採尿
    前26小時內某時點，曾有施用毒品之犯行，爰依毒品危害防
    制條例第20條第1項、第3項及觀察勒戒處分執行條例第3條
    第1項規定，裁定將被告送勒戒處所觀察、勒戒等語。
二、被告抗告意旨略謂：原裁定單憑鑑驗報告即認伊有施用毒品
    ，欠缺其他佐證，且該鑑驗單位未依刑事訴訟法第189條規
    定具結，該檢驗報告根本非合法之證據資料。又伊於前次戒
    治後，已未再施用毒品，該尿液檢驗之所以呈毒品陽性反應
    ，可能係因伊多次服用止痛藥、感冒藥所致，並請將尿液再
    行鑑驗云云。
三、經查：
  (一)按單以免疫分析法檢驗尿液，有可能因交叉反應，而對服用
    幾種其他非煙毒藥物者之尿液產生偽陽性之結果，然若搭配
    薄層析法，應可摒除絕大部分之偽陽性問題。至於使用氣相
    層析質譜儀分析法確認，則可完全排除偽陽性之干擾。雖於
    文獻報告中，確實有藥品或食品因交叉反應，可在尿液測試
    中產生偽陽性之嗎啡反應，於作尿液嗎啡篩檢時，也同樣的
    可能會有偽陽性產生，但利用精密的儀器分析，將可排除偽
    陽性之可能，而得到正確的答案，因此篩檢結果必須進一步
    確認，在目前最常採用之確認方法為氣相層析質譜儀，此乃
    因在良好的操作條件下，以氣相層析質譜儀作藥物及其代謝
    物之安定性及定量分析，幾乎不會有偽陽性反應產生（參照
    法務部調查局85年9月26日函、行政院國軍退除役官兵輔導
    委員會臺北榮民總醫院83年4月7日北總內字第3059號函）
    。又海洛因為國內禁止使用之第一級毒品，凡經行政院衛生
    署許可登記之藥品，要無可能含有海洛因之成分，此亦有行
    政院衛生署管制藥品管理局94年3月9日管檢字第09400020
    97 號函示意旨可參。
  (二)查被告於95年8月21日所採尿液，送請台灣尖端先進生技醫
    藥股份有限公司以酵素免疫分析法ＥＩＡ為初步檢驗，再以
    氣相層析質譜儀法確認檢驗結果，確呈嗎啡陽性反應，有該
    公司出具之濫用藥物檢驗報告在卷可稽。被告固辯稱可能係
    因服用感冒藥、止痛藥所致云云，然揆諸上開說明，其尿液
    檢驗實無可能因服用合法藥物而呈現嗎啡之陽性或偽陽性反
    應，佐以被告復未提供藥品明細以供審酌，應認被告所辯，
    實無足採。
  (三)被告雖抗辯台灣尖端先進生技醫藥股份有限公司所為檢驗報
    告非合法證據資料云云，查該公司既係經行政院衛生署以管
    藥認可字第0002號認可之濫用藥物尿液檢驗機構，自具相當
    檢驗能力及專業知識，可認係具有可信之特別情況，且係檢
    察機關囑託鑑定，是依刑事訴訟法第159條之4第3款或第208
    條規定，及參以最高法院75年台上字第5555號判例，並無須
    命實際鑑定之人具結之意旨。其檢測結果之濫用藥物檢驗報
    告，應具有證據能力。而該檢驗結果既呈嗎啡、可待因陽性
    反應，原裁定據以認定被告確有施用毒品之行為，核無不當
    ，要無再行調查之必要。
  (四)綜上所述，原裁定將抗告人送勒戒處所觀察、勒戒，核屬有
    據，本件抗告為無理由，應予駁回。
四、據上論結，應依刑事訴訟法第412條，裁定如主文。
中    華    民    國    95    年    11    月    29    日
                  刑事第二庭審判長法  官  呂丹玉
                                  法  官  王詠寰
                                  法  官  林恆吉
以上正本證明與原本無異。
不得再抗告。
                                  書記官  劉文美
中    華    民    國    95    年    11    月    29    日


司法院資訊處製作；財團法人民間司法改革基金會備份。
